臺灣臺中地方法院刑事判決　　　　　　　　　　　　九十一年度交易字第一七二號
　　公　訴　人　臺灣臺中地方法院檢察署檢察官
　　被　　　告　乙○○
　　選任辯護人　陳惠伶
右列被告因過失傷害案件，經檢察官提起公訴 (九十一年度偵字第二一二三二號)，?
本院判決如左：
    主  文
乙○○因過失傷害人致重傷，處有期徒刑陸月，如易科罰金，以參佰元折算壹日。
    事  實
一、乙○○於民國九十年九月二十五日六時五十五分許，駕駛車牌號碼Ｂ７─８９３
    ３號自小客車，沿臺中市○○○路由永春東路往三民西路方向行行駛，途經該文
    心南路與文心南七路交岔路口時，本應注意汽車行駛時，駕駛人應注意車前狀況
    ，並隨時採取必要之安全措施；而依當時天候晴、日間自然光、路面乾燥、無缺
    陷、無障礙物、視距良好情形下，並無不能注意之情事，詎其竟疏未注意車前狀
    況及必要之閃煞措施，冒然以時速五十公里以上之速度行駛，適有甲○○騎乘之
    車牌號碼ＹＪＹ─７７２號機車，沿台中市○○○○路由豐富路往豐偉路方向行
    駛，行至上開交岔路口亦疏未注意車前狀況及左右來車，由於雙方有上述疏失，
    致乙○○所駕駛之自小客車車頭撞擊甲○○所騎乘之機車，機車倒地向前刮地達
    五十公尺長，造成甲○○倒地後受有胸椎爆裂性骨折併左下肢截癱等毀敗一肢以
    上之機能之重傷害。乙○○見肇事後，隨即打電話報警，並於警員到達現場時，
    陳述肇事經過自首犯罪，而接受裁判。
二、案經甲○○訴由臺中市警察局第四分局報告檢察官偵查起訴。
    理  由
一、訊據被告乙○○固不否認於右揭時、地駕車與告訴人甲○○發生車禍致其受傷之
    事實，惟矢口否認有任何過失傷害犯行，辯稱：伊行車方向是綠燈，並未闖紅燈
    ，當時是因為左前方有一部自小客車擋住視線，伊無法注意到告訴人煞車不及才
    撞上，伊無過失云云。惟查：（一）被告於右揭時、地駕車與告訴人甲○○發生
    車禍致其受傷之事實，業據告訴人指述甚詳，並有道路交通事故調查報告表、現
    場暨車損照片在卷可資佐證。而告訴人因本件車禍受有如事實欄所示之胸椎爆裂
    性骨折下肢截癱等傷害，造成告訴人當時其左大腿運動功能殘存肌力百分之三十
    ，預測經復健只能回復到使用輪椅或雙側長腿支架才能行走，亦據臺灣臺中地方
    法院檢察署函查屬實，有財團法人私立中國醫藥學院附設醫院診斷證明書、財團
    法人私立中國醫藥學院附設醫院院歷字第九一○二○四一○號函、中華民國行政
    院衛生署身心障礙鑑定表在卷可憑，本件告訴人左大腿主要機能，既經喪失不能
    回復而殘廢，無法自由行走並保持身體重心之平衡，殊不能謂非達於毀敗一肢機
    能之程度，其所受之傷害自已達於重傷程度，此參最高法院六十二年台上字第三
    四五四號判例意旨甚明，是被告於右揭時、地駕車與告訴人發生車禍致告訴人受
    重大不治重傷之事實應堪認定。（二）依肇事現場圖及車損照片顯示，本件肇事
    地點台中市○○○路與文心南七路係設有號誌管制之交岔路口，肇事後被告所駕
    駛小客車停置於文心南路南向第二及第三車道間，且距交岔路口中心線十九、七
    公尺，左車頭大燈損壞、擋風玻璃破損，地上未留有煞車痕跡，而告訴人所駕駛
    機車呈左倒狀態，右側引擎蓋毀損，倒在文心南路南向車道距上開交岔路口中心
    線遺有刮地痕五十公尺，且依被告供稱其係以時速五十公里之速度行駛等情以觀
    ，本件車禍係被告所駕駛之小客車在其車道上撞擊告訴人之機車後，告訴人受此
    撞擊彈跳再擊破小客車之擋風玻璃，被告並未採取任何之閃煞安全措施，可以認
    定。（三）本件肇事地點係有號誌管制之交岔路口，已如前述，究竟係何方未能
    遵守交通號誌，被告與告訴人雙方各執一詞，雖公訴人以台中市○○○路為雙向
    六車道之道路，道路甚為寬廣，而告訴人自稱其係以時速三十公里之速度行駛，
    因而推論告訴人必小心慢行遵循號誌，而認定被告闖紅燈云云。惟查本件肇事時
    間為早上六時五十分許，此時段路上車輛尚非頻繁，且衡諸國人駕車不良習慣，
    常於號誌燈號變換之際，搶越燈號不乏其例，故公訴人認本件車禍係被告闖紅燈
    ，其証据顯然不足。此外，已無從查証究係何方有闖紅燈之情事，此亦有台灣省
    台中區車輛行車事故鑑定委員會鑑定函一紙在卷可按。惟道路交通號誌為指揮交
    通之一種手段，途中有無發生危險之可能，仍由行車之駕駛者為充分之注意，自
    不能以遵照號誌行駛，即可不負注意責任（最高法院二十四年上字第一六九六號
    判例參照），是如雙方駕駛者均能注意車前狀況並採取必要之安全措施，本件車
    禍即可避免發生，是本件雙方駕駛人有未注意車前狀況，未採取必要之安全措施
    之違規行為，可以認定。（四）按汽車行駛時，駕駛人應注意車前狀況，並隨時
    採取必要安全措施，道路交通安全規則第九十四條第三項定有明文。被告係領有
    駕駛執照之車輛駕駛人，前開交通規則為其所應注意，而依肇事當時天侯晴天、
    路面乾燥、無缺陷、無障礙物、視距良好之情形下，殊無不能注意之情事，其竟
    疏於注意車前狀未採取必要之安全措施以致肇事，顯有過失。被告辯稱其並無過
    失云云，要屬卸責之詞，不足採信。且被告之過失行為與告訴人之傷害間顯有相
    當因果關係，被告犯行堪以認定。
二、核被告所為，係犯刑法第二百八十四條第一項後段之過失重傷害罪。又被告於肇
    事後即向警報案接受偵訊並坦承肇事，有被告電話通聯紀錄及警訊筆錄可按，為
    對於未發覺之罪自首而受裁判，應依自首之例酌減其刑。爰審酌被告之過失程度
    、所生之危害、肇事後之態度及被害人因而受傷，亦同有過失，且被告尚未與被
    害人為民事和解賠償等一切情狀，判處有期徒刑陸月，並諭知易科罰金折算之標
    準，以示懲儆。
三、據上論斷，應依刑事訴訟法第二百九十九條第一項前段、刑法第二百八十四條第
    一項後段、第六十二條前段、第四十一條第一項前段、罰金罰鍰提高標準條例第
    一條前段、第二條，判決如主文。
中      華      民      國    九十一    年      十      月      三      日
                                      臺灣臺中地方法院交通法庭
                                          法  官  許金樹
右正本證明與原本無異
如不服本判決應於送達後十日內向本院提出上訴狀
                                          書記官
中      華      民      國    九十一    年      十      月      三      日
附錄本案所犯法條全文
中華民國刑法第二百八十四條第一項：因過失傷害人者，處六月以下有期徒刑、拘役
或五百元以下罰金，致重傷者，處一年以下有期徒刑、拘役或五百元以下罰金。
